【裁判字號】    89,台上,4142
【裁判日期】    890713
【裁判案由】    違反槍砲彈藥刀械管制條例
【裁判全文】
最高法院刑事判決                              八十九年度台上字第四一四二號
    上  訴  人  甲○○
右上訴人因違反槍砲彈藥刀械管制條例案件，不服台灣高等法院台南分院中華民國八
十七年六月二十三日第二審判決（八十七年度上訴字第八八八號，起訴案號：台灣嘉
義地方法院檢察署八十七年度偵字第六五號），提起上訴，本院判決如左：
    主  文
原判決撤銷，發回台灣高等法院台南分院。
    理  由
本件原判決認定上訴人甲○○於民國八十四年十二月間某日，其叔父陳錫榮（已死亡
，由檢察官另為不起訴處分），持具有殺傷力之改造四五手槍一支（含彈匣一個）、
子彈十顆（含二顆半成品）、鋼珠九十四顆及火藥一片，帶至嘉義縣布袋鎮貴舍里半
月五十四號上訴人住處，託上訴人將該些槍、彈交付其子，上訴人竟予應允，自當日
起未經許可無故寄藏保管，亦未將之交予陳錫榮之子。迨於八十六年十二月十五日上
午三時許，為警在其住處臥室床頭櫃內查獲，並扣得上開改造四五手槍一支（含彈匣
一個）、子彈十顆（含二顆半成品）、鋼珠九十四顆、火藥一片等情。因而撤銷第一
審不當之科刑判決，改判論處上訴人未經許可寄藏可發射子彈具有殺傷力之改造手槍
（累犯）罪刑，並宣告於刑之執行完畢或赦免後，令入勞動場所，強制工作，其期間
為三年，固非無見。
惟查：(一)、槍砲彈藥刀械管制條例第十九條第一項規定：「犯第七條、第八條、第十
條、第十一條、第十二條第一項至第三項、第十三條第一項至第三項之罪，經判處有
期徒刑者，應於刑之執行完畢或赦免後，令入勞動場所，強制工作，其期間為三年」
。此項規定不問對行為人有無預防矯治其社會危險性之必要，一律宣付強制工作三年
，限制其中不具社會危險性之受處分人之身體、自由部分，其所採措施與所欲達成預
防矯治之目的及所需程度，不合憲法第二十三條所定之比例原則，已經司法院大法官
會議於八十七年十二月十八日作成釋字第四七一號解釋，就其中不問行為人有無預防
矯治其社會危險性之必要，一律宣付強制工作三年之部分，宣告違憲，應自該解釋公
布之日起不予適用。惟犯該條例第十九條第一項所列舉之罪，如依個案情節，考量行
為人所為行為之嚴重性、行為人所表現之危險性，及對於行為人未來行為之期待性相
當，而符合比例原則者，仍應適用該條例宣告保安處分，作特別預防之處置，以達教
化與治療之目的。原判決論處上訴人該條例第十一條第四項未經許可寄藏可發射子彈
具有殺傷力之改造手槍罪刑，惟上訴人之行為是否有預防矯治其社會危險性之必要？
又依其犯罪情節，考量其行為之嚴重性、所表現之危險性，及對於上訴人未來行為之
期待性，是否相當而符合比例原則？原判決未於理由內為必要之說明，遽予判決，並
適用該條例宣告保安處分，自有判決理由不備之違法。(二)、第一審判決事實記載查扣
火藥一片，共六十七顆，而原判決理由則記載扣案之火藥一片，並無六十七顆之物（
見原判決第四頁第三、四行），並以此資為指摘第一審判決不當之理由。然查上訴人
於警訊供稱被查扣改造手槍一支、子彈十顆、鋼珠九十四顆、火藥一片共六十七顆（
見警訊卷第四頁），於扣押書內亦記載火藥一片六十七顆（見警訊卷第五頁），則原
判決所載「並無六十七顆」顯與證據資料不符，自有違誤，一併指明。上訴意旨指摘
原判決不當，為有理由，應認原判決有撤銷發回更審之原因。
據上論結，應依刑事訴訟法第三百九十七條、第四百零一條，判決如主文。
中      華      民      國    八十九    年      七      月     十三     日
                              最高法院刑事第十二庭
                                  審判長法官  陳  炳  煌
                                        法官  陳  正  庸
                                        法官  陳  世  雄
                                        法官  徐  文  亮
                                        法官  吳  信  銘
      右正本證明與原本無異
                                              書  記  官
中      華      民      國    八十九    年      七      月     十七     日


司法院資訊處製作；財團法人民間司法改革基金會備份。
